臺灣新北地方法院行政訴訟判決
                                      110年度交字第823號
原      告  廖漢濱
被      告  新北市政府交通事件裁決處
                    
代  表  人  李忠台（處長）
                    
訴訟代理人  黃曉妍律師

上列當事人間因交通裁決事件，原告不服被告民國110年10月26
日新北裁催字第48-C6MC00000號裁決，向本院提起行政訴訟，本
院判決如下：
    主  文
一、原告之訴駁回。
二、訴訟費用新臺幣300元由原告負擔。
    事實及理由
壹、程序方面：
    原告不服被告所為道路交通管理處罰條例第8條之裁決而提
    起撤銷訴訟，依行政訴訟法第237條之1，應適用交通裁決事
    件訴訟程序。本件因卷證資料已經明確，本院依同法第237 
    條之7規定，不經言詞辯論，直接裁判。
  貳、實體方面：
一、爭訟概要：
    緣原告於民國（下同）110年3月3日14時33分許，駕駛車牌
    號碼000-0000號自用小貨車（下稱系爭車輛）而行經新北市
    ○○區○○街00號前時，以手持方式使用行動電話，適為騎乘警
    用機車執行巡邏勤務由對向行經該處之新北市政府警察局板
    橋分局信義派出所警員目睹，因認其有「機車駕駛人以手持
    方式使用行動電話有礙駕駛安全之行為者」之違規事實，隨
    即迴轉尾隨而於同日14時35分許在新北市○○區○○街00號旁予
    以攔停，並當場填製新北市政府警察局掌電字第C6MC00000
    號舉發違反道路交通管理事件通知單而為舉發，記載應到案
    日期為110年4月2日前，並於110年3月8日移送被告處理，原
    告於110年11月10日透過「交通違規申訴」系統陳述不服舉
    發。嗣被告認原告有「汽車駕駛人行駛道路以手持方式使用
    行動電話進行有礙駕駛安全之行為」之違規事實，乃依道路
    交通管理處罰條例第31條之1第1項及違反道路交通管理事件
    統一裁罰基準表等規定，以110年10月26日新北裁催字第48-
    C6MC00000號違反道路交通管理事件裁決書（下稱原處分）
    ，裁處原告罰鍰新臺幣（下同）3,000元。原告不服，遂提
    起本件行政訴訟。
二、原告起訴主張及聲明：
（一）主張要旨：
   1、因當時開車行駛土城區廣福街35號路口時，手機是架在方
      向盤旁邊，而未手持行動電話講話，而被板橋分局信義派
      出所的警員以目測方式就開罰，實在有所不公，只憑警員
      目測就開罰。
　 2、請調閱板橋分局警員當天拍攝之錄影或照片，來證明駕駛
      人的違規事實，令原告心服受罰，也可調閱當時的通聯記
      錄來證明當時是否有手持行動電話通話使用。
（二）聲明：原處分撤銷。
三、被告答辯及聲明：
（一）答辯要旨：
   1、依警員職務報告，警員於執行巡邏勤務時，目睹原告行駛
      時以手持方式使用手機，警員遂於土城區廣福街35號前進
      行攔查，攔查行為合法；警員密錄器雖未清楚拍攝到原告
      手持手機之行為，然警員目睹原告違規行為時，與原告之
      距離非常近(影片名稱:「2021_0303_143329_006.MP4」影
      片時間：2021/03/03 14：33：34)，應可清楚看到原告之
      違規行為，參酌臺北高等行政法院108交上字第338號判決
      意旨：「...汽機車駕駛人違規行為之取締，多係發生於
      瞬間，通常需由當場執行取締違規員警加以判斷，且必須
      立即為取締作為，是員警目睹違規事實而舉發之交通違規
      ，除員警密錄器及監視器外，員警證詞及其他在場員警之
      證詞，亦可作為證據之用。」，警員之證詞可作為證據之
      用，警員既清楚目睹原告違規行為，原告違規行為屬實。
      又原告陳述可調閱通聯記錄以證明其有使用手機，然現代
      手機之功能多樣，並不僅有通話之功能，無論原告係通話
      或是使用手機其他功能，參酌臺北高等行政法院108年度
      交上字第304號判決意旨，駕駛應隨時注意路況，不容於
      駕駛行為中片刻以手持方式使用手機，因此駕駛人只要在
      駕駛中以手持方式使用手機即屬於有礙駕駛安全之行為。
      本件原告於駕駛時以手持方式使用手機，對於路況之注意
      力當然下降，自屬有礙駕駛安全之行為無誤，為道路交通
      管理處罰條例第31條之1第1項規制範疇，被告據此作成裁
      罰處分，並無違誤。
   2、再者，原告既為合法考領汽車駕駛執照之人，有汽車車籍
      查詢資料及駕駛人基本資料為憑，且原告為具有正常智識
      程度之成年人，其對上述規定應知之甚詳，並應確實遵守
      。是原告前揭所述，無非單方所執之詞，委無足取。
   3、綜上所述，被告依法裁處，應無違誤，原告之訴為無理由
      。
（二）聲明：原告之訴駁回。
四、爭點：
　　原告是否有原處分所指「汽車駕駛人行駛道路『以手持方式
    使用行動電話進行有礙駕駛安全之行為』」之違規事實？
五、本院的判斷：
（一）前提事實：
　　　爭訟概要欄所載之事實，除原告以斯時行動電話係架於方
      向盤旁，並未手持通話，乃否認違規外，其餘事實業據二
      造分別於起訴狀、答辯狀所不爭執，且有舉發違反道路交
      通管理事件通知單影本1紙、違規查詢報表影本1紙、原處
      分影本1紙、交通違規申訴影本1份、新北市政府警察局板
      橋分局111年1月21日新北警板交字第1113871409號函影本
      1紙、板橋警察分局舉發道路交通管理事件答辯報告表影
      本1紙、汽車車籍查詢影本1紙（見本院卷第65頁、第67頁
      、第69頁、第73頁、第79頁、第81頁、第95頁）、警員採
      證錄影擷取畫面23幀（見本院卷第85頁至第91頁〈單數頁〉
      、第99頁至第135頁〈單數頁〉）及警員採證錄影光碟1片（
      置於本院卷卷末存置袋）足資佐證，是除原告主張及否認
      部分外，其餘事實自堪認定。
（二）原告有原處分所指「汽車駕駛人行駛道路『以手持方式使
      用行動電話進行有礙駕駛安全之行為』」之違規事實：
   1、應適用之法令：
    ⑴道路交通安全規則第90條第1項第3款：
　　　駕駛人駕駛汽車，除應遵守道路交通標誌、標線、號誌之
      指示，並服從交通指揮人員之指揮外，並應遵守下列規定
      ：三、禁止以手持方式使用行動電話、電腦或其他相類功
      能裝置進行撥接、通話、數據通訊或其他有礙駕駛安全之
      行為。
    ⑵道路交通管理處罰條例第31條之1第1項、第5項：
      汽車駕駛人於行駛道路時，以手持方式使用行動電話、電
      腦或其他相類功能裝置進行撥接、通話、數據通訊或其他
      有礙駕駛安全之行為者，處新臺幣三千元罰鍰。第一項及
      第二項實施及宣導辦法，由交通部定之。
    ⑶汽車駕駛人行駛道路禁止以手持方式使用行動電話相關裝
      置實施及宣導辦法第2條：
　　　汽車駕駛人於行駛道路時，禁止以手持方式使用行動電話
      、電腦或其他相類功能裝置，進行撥接、通話、數據通訊
      或其他有礙駕駛安全之行為。警備車、消防車及救護車之
      駕駛人，依法執行任務所必要或其他法令許可者，不在此
      限。汽車駕駛人之車輛，於道路已停車或臨時停車穩妥靜
      止時，得不適用前項規定。
    ⑷按「本細則依道路交通管理處罰條例第九十二條第四項規
      定訂定之。」、「處理違反道路交通管理事件之程序及統
      一裁罰基準，依本細則之規定辦理。前項統一裁罰基準，
      如附件違反道路交通管理事件統一裁罰基準表。」，違反
      道路交通管理事件統一裁罰基準及處理細則第1條、第2條
      第1項、第2項分別亦有明定，是違反道路交通管理事件統
      一裁罰基準及處理細則即係基於法律之授權所訂定，而該
      處理違反道路交通管理事件之統一裁罰基準（即「違反道
      路交通管理事件統一裁罰基準表」）已考量「違反事件」
      、「法條依據」、「法定罰鍰額度或其他處罰」、「違規
      車種類別或違規情節」、「期限內繳納或到案聽候裁決者
      」、「逾越應到案期限30日內，繳納罰鍰或到案聽候裁決
      者」、「逾越應到案期限30日以上60日以內，繳納罰鍰或
      到案聽候裁決者」、「逾越應到案期限60日以上，繳納罰
      鍰或逕行裁決處罰者」等因素，作為裁量之標準，並未違
      反授權之目的及裁量權之本質，是其不僅直接對外發生效
      力，且被告亦應受其拘束而適用之。
   2、本件之舉發經過，業據舉發警員於前揭「板橋警察分局舉
      發道路交通管理事件答辯報告表」載稱：「一、於110年3
      月3日14時33分執行巡邏勤務，於新北市○○區○○街00號旁
      攔停舉發，駕車使用手機（汽車駕駛人於行駛道路時，以
      手持方式使用行動電話，有礙駕駛安全之行為者）自用小
      貨車（車號000-0000）。其駕車使用手機違規事實明確，
      建議依法處罰。二、職目睹其駕車使用手機之位置為新北
      市土城區廣福（興）街上。三、當時職與廖民之距離約3
      公尺。四、廖民所述之：．．．目測．．．等，全為廖民狡賴脫
      罪、顛倒黑白之詞。雖然職現場拍攝之密錄器未清楚拍攝
      到廖民手持使用手機，但職眼睛看得非常清楚，廖民確實
      駕車使用手機（手持方式使用手機，有礙駕駛安全）。五
      、綜上所述，廖民駕車使用手機（汽車駕駛人於行駛道路
      時，以手持方式使用行動電話，有礙駕駛安全之行為者）
      之違規事實十分明確、毫無疑問，建議依法處罰。」；而
      本件舉發之警員乃係受有專業訓練者，對於執行交通勤務
      所見事項之觀察程度，自遠較一般人更為專注，其所為之
      舉發自有高度之可信性，又警員執行公務時，本身即受有
      行政懲處責任之監督，衡情警員當不致甘冒上開行政懲處
      之風險，僅為開單即蓄意構陷原告；復由前揭警員採證錄
      影擷取畫面以觀：「於畫面顯示時間2021/03/03（下同）
      14：33：33起，警員騎機車至新北市土城區廣興街55號前
      時，對向有一部小貨車（即系爭車輛）駛來（該處為雙向
      各1車道），二車交會後，警員隨即迴轉而尾隨系爭車輛
      ，嗣於14：34：28予以攔停」，此亦與警員所稱目睹原告
      違規以手持方式使用手機一事乃予以攔查一事相符，且以
      二車之相對位置而言，警員所稱目睹上情，核與事理亦屬
      無違；再者，原告於前開「交通違規申訴」陳稱：「...
      因當時『有目測行動電話』而沒有使用行動電話，而被警察
      用目測就開罰單有所不服...。」，其已自承有看手機且
      未言及「行動電話係置於手機架上而非手持」。綜上，原
      告於駕駛系爭車輛時，手持使用行動電話，致影響駕駛之
      專注力而顯足以妨礙駕駛安全，故其
　　　確有「汽車駕駛人行駛道路『以手持方式使用行動電話進
      行有礙駕駛安全之行為』」之違規事實無訛，則被告據之
      乃以原處分裁處原告前揭處罰內容，觀諸前開規定，依法
      洵屬有據。
   3、雖原告執前揭情詞而為主張；惟查：
    ⑴就原告違規使用行動電話一事，因受光線及行車紀錄器拍
      攝角度影響，致未能於採證錄影畫面清楚呈現，但本件係
      違反道路交通管理處罰條例第31條之1第1項，經警員攔停
      而為之「當場舉發」（參照違反道路交通管理事件統一裁
      罰基準及處理細則第10條第1項第1款），並非依道路交通
      管理處罰條例第7條之2第1項第7款所為之「逕行舉發」，
      自不以有科學儀器取得證據資料（例如：照片、錄影）證
      明其行為違規為必要，是縱然由警員所為之採證錄影畫面
      未能「直接」證明原告之違規事實，然依上開事證及論斷
      ，仍無礙本件違規事實之認定。
　　⑵又現今智慧型手機之功能除了通話、傳簡訊外，尚有顯示
      影音（圖片）、連線網際網路社群或其他平臺服務及執行
      應用程式等功能，而衡諸警員所目睹之前揭情事，客觀上
      雖難以確認原告斯時手持行動電話係操作何一功能或是否
      有進行通話，但其有「汽車駕駛人行駛道路以手持方式使
      用行動電話進行有礙駕駛安全之行為」之違規事實仍屬無
      疑。
（三）本件判決基礎已經明確，兩造其餘的攻擊防禦方法及訴訟
      資料（含原告尚請求調取通話紀錄）經本院斟酌後，核與
      判決結果不生影響，無一一論述及再予調查之必要，一併
      說明。
（四）本件第一審裁判費為300元，所以確定第一審訴訟費用額
      為300元，由原告負擔。
六、結論：原處分並無違誤，原告訴請撤銷為無理由，應予駁回
    。
中　　華　　民　　國　　111 　年　　4   　月　　28  　日
                  行政訴訟庭  法  官  陳鴻清
一、上為正本係照原本作成。
二、如不服本判決，應於判決送達後20日內，向本院提出上訴狀
    並表明上訴理由（原判決所違背之法令及其具體內容或依訴
    訟資料可認為原判決有違背法令的具體事實），其未載明上
    訴理由者，應於提出上訴後 20 日內向本院補提理由書（上
    訴狀及上訴理由書均須按他造人數附繕本，如未按期補提上
    訴理由書，則逕予駁回上訴），並應繳納上訴裁判費新臺幣
    750 元。
                              書記官  李玉秀
中　　華　　民　　國　　111 　年　　4 　　月　　28　　日